【裁判字號】    99,撤緩,75
【裁判日期】    990331
【裁判案由】    撤銷緩刑
【裁判全文】
臺灣桃園地方法院刑事裁定              99年度撤緩字第75號
聲  請  人  臺灣桃園地方法院檢察署檢察官
受  刑  人  甲○○
上列聲請人因受刑人詐欺案件（臺灣桃園地方法院98年度簡上字
第710 號），聲請撤銷緩刑之宣告（99年度執聲字第612 號），
本院裁定如下：
    主  文
聲請駁回。
    理  由
一、聲請意旨略以：受刑人甲○○前因犯詐欺案件，經本院於民
    國98年11月12日以98年度簡上字第710 號判決，判處拘役50
    日，緩刑2 年，於98年11月12日確定在案。乃受刑人於緩刑
    期前即97年11月25日更犯詐欺案件，經本院於98年12月31日
    以98年度壢簡字第2559號判決，判處拘役45日，於99年1 月
    30日確定，認受刑人顯非偶蹈法網或對其前所犯有所悔悟，
    自有執行刑罰之必要，已合於刑法第75條之1 第1 項第1 款
    所定撤銷緩刑宣告之原因，爰依刑事訴訟法第476 條規定聲
    請撤銷緩刑宣告等語。
二、查受刑人行為後，刑法第75條之1 第1 項第1 款於98年6 月
    10日修正，原條文規定：「一、緩刑前因故意犯他罪，而在
    緩刑期內受得易科罰金之有期徒刑、拘役或罰金之宣告確定
    者。」，修正為「一、緩刑前因故意犯他罪，而在緩刑期內
    受六月以下有期徒刑、拘役或罰金之宣告確定者。」並於98
    年9 月1 日施行。按行為後法律有變更者，適用行為時之法
    律。但行為後之法律有利於行為人者，適用最有利於行為人
    之法律，刑法第2 條第1 項定有明文，該規定所處理者僅限
    於行為可罰性之法律規範變更適用關係，事關執行之緩刑宣
    告等相關規定應無新舊法比較問題，仍以裁判時之法律為準
    （最高法院95年度第8 次刑事庭會議決議參照）。此外，刑
    法施行法第6 條之1 規定：「於中華民國94年1 月7 日刑法
    修正施行前，受緩刑之宣告，94年1 月7 日修正刑法施行後
    ，仍在緩刑期內者，適用94年1 月7 日修正施行之刑法第75
    條、第75條之1 及第76條規定。於中華民國98年5 月19日刑
    法修正施行前，受緩刑之宣告，98年5 月19日修正刑法施行
    後，仍在緩刑期內者，適用98年5 月19日修正施行之刑法第
    75條及第75條之1 規定。」是不論緩刑宣告係在新法施行前
    而適用舊法為之，或新法施行後適用新法為之，皆得依新法
    規定撤銷緩刑，故就撤銷緩刑而言，無新舊法何者較有利或
    不利之比較問題，而皆應適用新法規定，合先敘明。
三、按刑法第75條之1 第1 項第1 款規定：「受緩刑之宣告而有
    下列情形之一，足認原宣告之緩刑難收其預期效果，而有執
    行刑罰之必要者，得撤銷其宣告：一、緩刑前因故意犯他罪
    ，而在緩刑期內受六月以下有期徒刑、拘役或罰金之宣告確
    定者」。考其立法意旨略以：關於緩刑之撤銷，現行法第75
    條第1 項固已設有2 款應撤銷之原因；至得撤銷緩刑之原因
    ，則僅於保安處分章內第93條第3 項與撤銷假釋合併加以規
    定，體例上不相連貫，實用上亦欠彈性，爰參酌德國及奧地
    利現行立法例增訂得撤銷緩刑之原因，其中現行關於緩刑前
    或緩刑期間故意犯他罪，而在緩刑期內受得易科罰金之有期
    徒刑之宣告者，列為應撤銷緩刑之事由，因認過於嚴苛，而
    排除第75條應撤銷緩刑之事由，移列至得撤銷緩刑事由，俾
    使「法官依被告再犯情節，而裁量是否撤銷先前緩刑之宣告
    」；其次，如有前開事由，但判決宣告拘役、罰金時，可見
    行為人仍未見悔悟，有列為得撤銷緩刑之事由，以資彈性適
    用，爰於第1 項第1 款、第2 款增訂之。故本條採用裁量撤
    銷主義，賦予法院撤銷與否之權限，特於第1 項規定實質要
    件為「足認原宣告之緩刑難收其預期效果，而有執行刑罰之
    必要」，供作審認之標準。是此「得」撤銷緩刑之情形，法
    官應依職權本於合目的性之裁量，妥適審酌被告所犯前後數
    罪間，關於法益侵害之性質、再犯之原因、違反法規範之情
    節是否重大、被告主觀犯意所顯現之惡性及其反社會性等情
    ，是否已使前案原為促使惡性輕微之被告或偶發犯、初犯改
    過自新而宣告之緩刑，已難收其預期之效果，而確有執行刑
    罰之必要，此與刑法第75條第1 項所定2 款要件有一具備，
    即毋庸再行審酌其他情狀，應逕予撤銷緩刑之情形不同。亦
    即本件除該條項款所列「緩刑前因故意犯他罪，而在緩刑期
    內受六月以下之有期徒刑、拘役或罰金之宣告確定者」之事
    由外，尚需具備「足認原宣告之緩刑難收其預期效果，而有
    執行刑罰之必要者」之要件，方得撤銷。
四、經查受刑人甲○○因犯詐欺案件，經本院以98年度簡上字第
    710 號判決，判處拘役50日，緩刑2 年，於98年11月12日確
    定，其於緩刑期「前」之97年11月26日（聲請書誤載為97年
    11月25日逕予更正），因犯詐欺案件，經本院於98年12月31
    日以98年度壢簡字第2559號，判處拘役45日，而於99年1 月
    30 日 確定，此有前述判決及臺灣高等法院前案紀錄表等件
    在卷可查。是本件尚非「應」撤銷緩刑宣告之強制規定案件
    ，而係刑法第75條之1 第1 項第1 款所定「得」撤銷緩刑之
    具裁量空間案件，法院自應行使合義務性裁量，其內部界限
    即係刑法第75條之1 第1 項本文明定之「足認原宣告之緩刑
    難收其預期效果，而有執行刑罰之必要者」。
五、審酌受刑人經宣告緩刑之詐欺案件，其犯罪情節係基於幫助
    犯詐欺罪之犯意，收受他人之存摺、提款卡及密碼後，再交
    付予詐騙集團成員，有本院98年度簡上字第710 號判決存卷
    可稽，參酌其犯罪之情節非重，且受刑人於該案犯罪後與被
    害人達成和解，並賠償被害人之損失，法院願給予受刑人自
    新之機會，而併予緩刑之宣告。另後案即緩刑期「前」之97
    年11月26日所犯詐欺案件，其犯罪情節係基於幫助犯詐欺罪
    之犯意，交付自己之存摺、提款卡及密碼予詐騙集團成員，
    而經本院98年度壢簡字第2559號判決，判處拘役45日，並得
    易科罰金，顯見受刑人所違犯情節尚非重大。衡諸二案，犯
    罪型態、侵害法益及社會危害程度固屬相似，惟查受刑人後
    案即緩刑期「前」之97年11月26日所犯上開案件時，在其被
    判決緩刑確定（98年11月12日判決並確定）之前，能否因其
    於前案追訴、審理前，另犯後案即謂其仍不知警惕，而從事
    同類幫助詐欺之犯行，而認其並未因受到刑事追訴而有悔悟
    反省之意，實值推究。且受刑人另犯後案時，其前案之緩期
    期間尚未啟始，苟逕謂該緩刑之宣告難收預期效果，亦值研
    究。且受刑人自受此2 件刑事訴追時起，迄未再有任何犯罪
    行為，並有前開臺灣高等法院被告前案紀錄表可稽，亦難遽
    認受刑人即確無悔悟之心，而確有其所宣告之緩刑難收其預
    期效果之情。是檢察官聲請撤銷受刑人前案之緩刑，尚難令
    本院形成應撤銷之心證，應予駁回。
六、依刑事訴訟法第220條，裁定如主文。
中    華    民    國    99    年    3     月    31    日
                  刑事第六庭    法  官  呂美玲
以上正本證明與原本無異。
如不服本裁定，應於送達後5 日內，向本院提出抗告狀。
                                書記官  李玉華
中    華    民    國    99    年    4     月    6     日

司法院資訊處製作；財團法人民間司法改革基金會備份。
